【裁判字號】    89,台上,1227
【裁判日期】    890309
【裁判案由】    違反毒品危害防制條例
【裁判全文】
最高法院刑事判決                              八十九年度台上字第一二二七號
    上  訴  人  甲○○即LE.
右上訴人因違反毒品危害防制條例案件，不服台灣高等法院中華民國八十九年一月四
日第二審判決（八十八年度上重訴字第五九號，起訴案號：台灣桃園地方法院檢察署
八十八年度偵字第一○七四八號），提起上訴，本院判決如左：
    主  文
上訴駁回。
    理  由
本件原判決認定上訴人甲○○（即LEE TUCK WAH）係馬來西亞人，與馬來西亞吉隆坡
友人綽號「阿廖」之成年男子基於共同之犯意，上訴人應允以馬幣五千元（約合新台
幣五萬元）及購買機票之代價，為「阿廖」成年男子，運送第一級毒品海洛因至台灣
台中永豐棧飯店，交付收受之人。民國八十八年七月十四日上訴人先搭機至香港，在
九龍亞蘭飯店一二一六房間等候，至同日十五時許由一名具有共同犯意，不詳姓名之
成年香港籍男子攜來外表已用包裝紙包裹妥當之雙獅地球牌海洛因磚二塊，將上開毒
品海洛因磚以束腰綁於（上訴人）腹部，上訴人即搭乘中華航空公司ＣＩ六一六號班
機，於同日二十一時五十分許在桃園縣中正國際機場入境，將上開毒品海洛因磚二塊
私自運輸入境。上訴人在中正國際機場入境海關檢查室廁所，將上開毒品海洛因磚取
出分別藏放在自身所穿之牛仔褲後邊左右口袋，於同日二十二時五分許，在機場入境
海關檢查室第十二號查驗台為航空警察局警員會同台北關稅局官員查獲，並扣得雙獅
地球牌毒品海洛因磚二塊（淨重六九七點二九公克、包裝重三十五點三四公克，純度
百分之七十點四八，純質淨重四九一點四五公克）、包裝紙二個及束腰一條等情。係
以上開事實，業據上訴人於警局及檢察官偵查中自白：「我今（十四）日自香港搭機
來台，搭乘ＣＩ六一六班機入境」、「我於今（十四）日二十二時五分在中正機場入
境海關檢查室十二號檢查台被警方當場查獲海洛因磚貳塊」、「我所攜帶的海洛因毒
品，藏匿於我所穿之牛仔褲後袋內，用包裝紙包裝，數量為貳塊」、「我所攜帶的毒
品，不是我自己所有，是由吉隆坡友人外號阿廖叫我到香港九龍亞蘭飯店，就會有人
來找我，並幫我將毒品海洛因磚綁於身體上帶回台灣台中永豐棧飯店。」、「我並不
認識交付給我毒品之香港籍男子，是由吉隆坡阿廖叫我到香港九龍亞蘭飯店，該男子
主動來找我。真實姓名不知，年約三十歲，事成之後，馬籍友人阿廖會給我馬幣伍仟
元酬勞，合台幣約伍萬元」、「這些毒品是今（十四）日由馬來西亞搭機到香港，再
到九龍亞蘭飯店一二一六房（約十四日十五時許），由香港籍男子在一二一六房幫我
將海洛因貳塊用束腰綁於腹部上帶回台灣。」、「我帶這些毒品入境後，打算搭巴士
到台中，再坐計程車到台中永豐棧飯店門口等待，就會有人前來取走毒品。」、「此
次機票是由阿廖幫我付的，阿廖是經常到我馬來西亞住處附近茶店閒逛認識，並不很
熟，都是他主動找我，其特徵是約四十歲，瘦小、黑膚、身高約一六五公分。」、「
原先毒品用束腰綁於腹部，入境台灣後，在入境海關檢查室廁所，我將海洛因毒品從
綁在身體腹部取下換藏匿於所穿之牛仔褲後袋子內。」、「到台中永豐棧飯店之大門
口，即會有人找我，約定我穿西裝及牛仔褲，為辨別之用」。且查獲扣案之雙獅地球
牌磚狀物，經送請法務部調查局鑑定結果，認均係海洛因，合計淨重六九七點二九公
克（包裝重三十五點三四公克），純度百分之七十點四八，純質淨重四九一點四五公
克，有同局八十八年八月十一日（八八）000000000號鑑定通知書附卷可稽
。復有旅客入出境紀錄查詢資料二紙、入境旅客申報單一紙及相片二幀在卷，包裝紙
二個及束腰一條扣案可證。上訴人輸送入境之毒品海洛因係製成磚狀，與快樂丸係屬
顆粒狀顯然不同。且上開海洛因磚外部僅以單薄之包裝紙包裝並非盒裝，外觀上即可
得知絕非顆粒藥丸。上訴人將上開毒品海洛因磚先行綁於腹部，繼之藏放在所著牛仔
褲左右後口袋，以規避海關人員檢查，其明知為海洛因而設法矇混過關，灼然至明。
而以上訴人所辯伊應允「阿廖」者攜帶禁藥快樂丸二盒入境，不知該香港籍成年男子
所交付者是海洛因云云，係事後飾卸之詞，不足採信。已依據卷內資料，詳予指駁。
查毒品海洛因為管制進出口物品，核上訴人所為，係犯毒品危害防制條例第四條第一
項之運輸第一級毒品罪及懲治走私條例第二條第一項之私運管制物品進口罪（持有毒
品之行為為運輸毒品行為所吸收，不另論罪）。上訴人與綽號「阿廖」之馬來西亞籍
成年男子及另一不詳姓名香港籍成年男子，有犯意聯絡及行為分擔，皆為共同正犯。
其所犯上開二罪，係一行為觸犯數罪名，為想像競合犯，應依刑法第五十五條規定，
從一重之運輸第一級毒品罪處斷。因認第一審適用毒品危害防制條例第四條第一項、
第十八條第一項前段、第十九條第一項前段，懲治走私條例第二條第一項，刑法第十
一條前段、第二十八條、第五十五條、第三十七條第一項之規定，並審酌上訴人之品
行、運輸入境之毒品淨重多達六九七點二九公克，嚴重危及社會安全、國人健康及其
犯罪後之態度等一切情狀，量處無期徒刑，並依法宣告褫奪公權終身。扣案之海洛因
淨重六九七點二九公克（包裝重三十五點三四公克），依毒品危害防制條例第十八條
第一項前段規定諭知沒收銷燬之。另扣案包裝紙二個、束腰一條則為供上訴人犯運輸
第一級毒品罪所用之物，併依毒品危害防制條例第十九條第一項前段宣告沒收，為無
不合，予以維持，駁回上訴人在第二審之上訴。經核認事用法，均無違誤。上訴意旨
，仍執前詞，否認知悉所運輸者為毒品云云，非有理由，應予駁回。
據上論結，應依刑事訴訟法第三百九十六條第一項，判決如主文。
中      華      民      國    八十九    年      三      月      九      日
                              最高法院刑事第三庭
                                  審判長法官  陳  錫  奎
                                        法官  洪  清  江
                                        法官  吳  昆  仁
                                        法官  李  伯  道
                                        法官  洪  佳  濱
      右正本證明與原本無異
                                              書  記  官
中      華      民      國    八十九    年      三      月     十四     日


司法院資訊處製作；財團法人民間司法改革基金會備份。
